【裁判字號】    97,易,1403
【裁判日期】    970807
【裁判案由】    妨害自由等
【裁判全文】
臺灣板橋地方法院刑事判決              97年度易字第1403號
公  訴  人  臺灣板橋地方法院檢察署檢察官
被      告  乙○○
                      樓
上列被告因妨害自由等案件，經檢察官提起公訴（96年度偵字第
18807號），本院判決如下：
    主  文
乙○○無罪。
    理  由
一、公訴意旨略以：被告乙○○因和丙○○之間有債務糾紛，竟
    與某真實姓名年籍不詳自稱「陳先生」之成年男子等數人，
    共同基於恐嚇及毀損之犯意聯絡，分別為下列犯行：（一）
    由該名自稱「陳先生」之成年男子，於民國（下同）95年10
    月14日下午2 時13分許及5 時28分許，持用行動電話門號00
    00000000號（申辦使用者為乙○○），在不詳地點，接連2
    次撥打電話與丙○○之女兒甲○○（當時人在臺北縣板橋市
     ）進行聯絡，除口氣不佳地表示丙○○為何不趕緊還錢給
    被告乙○○之意外，並恫稱：「如果妳媽媽再不出面解決的
    話，不要怪我去妳家『拜訪』妳們」等語，使甲○○因而心
    生畏懼，而經甲○○轉述獲知上情之丙○○，亦同樣心生畏
    怖，均致生危害於其等之安全。（二）又推由其他不詳姓名
    人士，於當日晚間10時許前之某時，前往丙○○、甲○○位
    於臺北縣板橋市縣○○道○ 段33巷9 弄11號5 樓居處外，在
    其等住家大門接續潑灑紅色油漆（共2 處，1 處位於6 樓）
    ，致令該等大門之外部美觀遭受破壞不堪使用，均足以生損
    害於丙○○及甲○○。嗣丙○○發現後報警處理，經警循線
    查悉上情。
二、按犯罪事實應依證據認定之，無證據不得認定犯罪事實；不
    能證明被告犯罪者，應諭知無罪之判決，刑事訴訟法第154
    條第2 項、第301 條第1 項分別定有明文。又依刑事訴訟法
    第161 條第1 項之規定，檢察官就起訴之被告犯罪事實，應
    負提出證據及說服之實質舉證責任。倘其所提出之證據，不
    足為被告有罪之積極證明，或其指出證明之方法，無從說服
    法院以形成被告有罪之心證，基於無罪推定之原則，自應為
    被告無罪判決之諭知，最高法院92年台上字第128 號判例意
    旨參照。次按告訴人之告訴，係以使被告受刑事訴追為目的
    ，是其陳述是否與事實相符，仍應調查其他證據以資審認。
    另被害人之為證人，與通常一般第三人之為證人不侔。被害
    人就被害經過所為之陳述，其目的在於使被告受刑事訴追處
    罰，與被告處於絕對相反之立場，其陳述或不免渲染、誇大
    。是被害人縱立於證人地位具結而為指證、陳述，其供述證
    據之證明力仍較與被告無利害關係之一般證人之陳述為薄弱
    。從而，被害人就被害經過之陳述，除須無瑕疵可指，且須
    就其他方面調查又與事實相符，亦即仍應調查其他補強證據
    以擔保其指證、陳述確有相當之真實性，而為通常一般人均
    不致有所懷疑者，始得採為論罪科刑之依據，非謂被害人已
    踐行人證之調查程序，即得恝置其他補強證據不論，逕以其
    指證、陳述作為有罪判決之唯一證據，最高法院52年台上字
    第1300號判例、95年度台上字第6017號判決意旨足資參照。
三、查本判決後引之被告以外之人於審判外之陳述，固屬傳聞證
    據，惟檢察官及被告就該等審判外陳述之證據能力，至言詞
    辯論終結前均未聲明異議。本院審酌該等證據資料製作時之
    情況，查無違法不當及證明力明顯過低之瑕疵，亦認為以之
    作為證據應屬適當，依刑事訴訟法第159 條之5 規定，認該
    等證據資料均有證據能力，合先敘明。
四、本件公訴人認被告乙○○涉犯刑法第305 條恐嚇罪及同法第
    354 條毀損之2 罪嫌，無非係以證人即告訴人丙○○、證人
    即告訴人丙○○之女甲○○於警詢及偵查中之證述及證人甲○○使用行動電話之通聯紀錄、行動電話門號0000000000之
    申登資料，以及告訴人丙○○住處大門遭人潑灑油漆之照片
    為其主要論據。訊據被告乙○○對於上開行動電話門號0000
    000000號為其申辦使用及該門號之行動電話於95年10月14日
    有撥打2 次電話予甲○○之事實並不否認；惟堅決否認有何
    恐嚇及毀損之犯行，並辯稱：係伊因無法找到丙○○，才撥
    打行動電話予丙○○之女甲○○，於電話中伊請甲○○轉告
    其母丙○○要其出面解決債務問題，另伊並不知道丙○○之
    住處，並無指使他人至丙○○之住處潑灑油漆等語。經查：
 (一)上開被告申辦使用之行動電話門號0000000000號固於95年1
     0 月14日下午2 時13分及5 時28分有撥打電話予甲○○，
     有證人甲○○於警詢及偵查中之證述，及證人甲○○使用
     行動電話之通聯紀錄（見偵查卷第15頁）、行動電話門號
     0000000000號之申登資料（見偵查卷第16頁）在卷可稽，
     此亦為被告不爭執，足證被告申辦使用之上開行動電話確
     於上開時間2 次予甲○○有通聯之情形。至證人甲○○於
     警詢證稱：「總共2 次；第一次來電是於95年10月14日14
     時14分，他說：他是佛光山的陳先生，他問我現在人在何
     處？我回答他我在學校。他又問我母親人現在何處？我回
     答他說我不知道。他又問我何時回家？我跟他說不知道。
     然後對方便將電話掛斷。第二次來電是於95年10月14日17
     時31分，他問我要不要回家？我媽媽甚麼時候回家？我跟
     他說不知道。然後他又問我說他現在想要到我家拜訪，方
     不方便？然後他又問我爸爸知不知道我媽媽借錢這件事？
     方不方便將我爸爸的手機留給他，我說不方便。他便將電
     話掛斷了」（見偵查卷第12頁），復於偵查中結證稱：「
     男的。他講話的內容是要找我媽媽丙○○，要我媽媽出面
     ，如果不出面的話，不要怪他要去我們家拜訪」（見偵查
     卷第59頁），又於本院審理中證稱：「第一通詢問我媽媽
     的形蹤，可能他說他找不到她，我說我在外面，我不知道
     我媽媽在不在。第二通電話她還是說我媽媽找不到，又問
     我爸爸在不在，可否請我爸爸代替出面處理，我說我爸爸
     已經和我媽媽離婚了，可能不方便，他說別怪我去你們家
     拜訪。」（見本院審理卷所附97年7 月17日審判筆錄）。
     依證人甲○○上開之證述，證人甲○○初於警詢時稱：「
     ‧‧‧第二次來電是於95年10月14日17時31分，他問我要
     不要回家？我媽媽甚麼時候回家？我跟他說不知道。然後
     他又問我說他現在想要到我家拜訪，方不方便？」，後於
     偵查中證稱：「他講話的內容是要找我媽媽丙○○，要我
     媽媽出面，如果不出面的話，不要怪他要去我們家拜訪」
     ，復於本院審理時稱：「第二通電話她還是說我媽媽找不
     到，又問我爸爸在不在，可否請我爸爸代替出面處理，我
     說我爸爸已經和我媽媽離婚了，可能不方便，他說別怪我
     去你們家拜訪」。足見證人甲○○先後所述已有不一。再
     者，依證人甲○○所述，當時撥打電話之人係自稱「陳先
     生」之男性，並非被告本人，復於本院審理時結證稱：「
     法官問：既然是男性陳先生打電話給你，為何你認識會與
     被告有關？證人答：就我知道之前媽媽有與乙○○講到佛
     光山，是否這樣我就不清楚，這部分可能要請我媽媽回答
     。法官問：打電話給你的人有說他是乙○○拜託他打電話
     來的？證人答：我沒有印象。」（見本院審理卷附97年7
     月17日審判筆錄），復遍查全卷亦無上開證人所指撥打電
     話之陳先生有與被告具有共同之犯意聯絡之證據。是公訴
     人僅以證人甲○○上開證述有陳姓男子撥打其電話，即遽
     以認定係與被告具有共同之犯意，證據嫌有未足。
 (二)復按刑法第305 條之恐嚇罪，所稱以加害生命、身體、自
     由、名譽、財產之事，恐嚇他人者，係指以使人生畏怖心
     為目的，而通知將加惡害之旨於被害人而言（最高法院52
     年台上字第751 號判例意旨參照），且須其恐嚇致受加害
     之通知者，心生恐怖，而有不安之感覺。又是否屬惡害之
     通知，非僅依被害人單方之主觀認知為已足，仍須以行諸
     於外之客觀行為及相關情狀，本於經驗法則綜合認定。查
     證人甲○○初於警詢時證稱：撥打電話之男子於電話中表
     示欲至證人家中拜訪，並詢問證人方不方便等語，或於偵
     查及審理中所稱：如果媽媽即丙○○不出面，撥打電話之
     男子表示不要怪他去家中拜訪等語。雖證人甲○○於本院
     審理時向檢察官表示：聽起來感覺講話愈來愈凶，感覺就
     是要到我家登門拜訪，認為是惡意等語，惟依證人甲○○
     之證述，該撥打電話之男子第一通電話係向證人查詢其母
     親即丙○○之下落，並要證人轉知其母出面解決債務問題
     ，第一次撥打電話時，因證人無法告知其母親之下落，該
     撥打電話之人即自動掛斷電話，第二次撥打方表示欲至其
     家中拜訪，並且詢問證人是否方便，是依上開話語之內容
     觀之，尚難以認定究有何以加害生命、身體、自由、名譽
     、財產之事，恐嚇他人致生危害於安全。
 (三)另起訴書指被告涉犯刑法毀損罪嫌，惟被告堅決否認有毀
     損之犯行，此部分僅有告訴人丙○○於警詢時指稱：「我
     是於95年10月15日8 時30分許在我家（板橋市縣○○道○
     段33巷9 弄11號5 樓）發現我家門口遭人潑漆，我有將門
     戶遭污損的情況予以拍照存證，並提供警方」（見偵查卷
     第8 頁），復於審理中結證稱：「法官問：95年10月14日
     你位於板橋縣民大道之住處，是否遭人潑灑油漆？證人答
     ：對，5 樓、6 樓，8 點多連續劇時間。兩個穿短褲的，
     身上還有刺青，我躲在家裡都不敢出聲。法官問：當日還
     有何人在家？證人答：都沒有，只有我自己在家。法官問
     ：當日至你住處潑灑油漆之人有無在場之被告？證人答：
     有，大約她在8 點40分時間她按我家門鈴，當時我正看8
     點檔連續劇所以我很清楚時間，結果沒多久就有兩個刺青
     的人來潑灑。」（見本院審理卷附97年7 月17日），是依
     上開告訴人丙○○所述顯有不一。再果如告訴人丙○○於
     本院審理時所述，係於95年10月14日親眼目睹被告按門鈴
     ，之後就有人潑灑油漆，何以卻遲至96年1 月22日始至警
     局報案？甚至告訴人初於警詢筆錄中表示係於翌（15）日8
     時30分發現家門遭人潑漆才至警局報案，且於警詢筆錄中
     表示因之前與被告有過節嫌隙，才認為係被告叫人所為等
     語（見偵查卷第8 頁至第10頁）。縱告訴人提出住處大門
     遭人潑漆之照片，此亦無法證明確係被告或被告教唆他人
     或與不詳姓名人士共同所為。
五、綜上所述，本件被害人丙○○及證人即被害人之女甲○○2
    人之陳述是否確與真實相符，尚存有合理之懷疑。是公訴人
    所舉事證，無從使本院形成對被告有罪之確信，被告之犯罪
    既屬不能證明，自應諭知無罪之判決。
據上論斷，應依刑事訴訟法第301條第1項，判決如主文。
本案經檢察官吳文正到庭執行職務
中    華    民    國    97    年    8     月    7     日
                      刑事第五庭   法  官  潘  長  生
以上正本證明與原本無異。
如不服本判決應於送達後10日內向本院提出上訴狀。
                                   書記官  彭  麗  紅
中    華    民    國    97    年    8     月    7     日


司法院資訊處製作；財團法人民間司法改革基金會備份。
